臺灣高等法院臺中分院刑事判決
110年度上易字第541號
上  訴  人  
即  被  告  卓慶峯


                
上列上訴人因竊盜等案件，不服臺灣臺中地方法院109年度易字
第1312號中華民國110年1月8日第一審判決（起訴案號：臺灣臺
中地方檢察署109年度偵字第11667號），提起上訴，本院判決如
下：
    主  文
上訴駁回。
    事  實
一、卓慶峯與薛閔議(業經原審判決罪刑確定)共同基於意圖為自
    己不法所有之竊盜、毀損犯意聯絡，於民國109年2月22日0
    時38分許，由卓慶峯駕駛向不知情之臨時僱主張傑雄借得之
    車牌號碼0000-00號自用小貨車（下稱系爭自小貨車），搭
    載薛閔議共同前往臺中市○○區○○路000巷00號旁工地附近之
    工廠繞行勘查後，將該車停放中科路與廣福路311巷巷口，
    步行前往臺中市○○區○○路000巷00號旁工地，徒手將震珅工
    程有限公司（下稱震珅公司）所有鎖在該工地大門上防止他
    人進入工地之號碼鎖鍊條拉開（未毀損）後，步行進入工地
    內，再持不詳之工具（無證據證明係兇器）剪斷震珅公司所
    有供該工地使用之配電箱電線，橇開震珅公司所有擺放電線
    及耐熱線線材之已上鎖鐵箱，致該配電箱配電線路、鐵箱之
    鎖頭均損壞不堪使用，徒手竊取放置該鐵箱內之電線及耐熱
    線共計88捆得手，嗣因線材數量較多，搬運不易，2人再返
    回停車處，駕駛上開自用小貨車停至工地門口，接著分批將
    上開電線及耐熱線搬運至該小貨車後車斗內藏放，隨即駕車
    逃離現場。嗣於同日8時許，震珅公司之水電領班吳文豪接
    獲現場人員通知到場，發覺遭竊，始報警處理，循線查獲上
    情。
二、案經震珅公司委由吳文豪訴請臺中市政府警察局第六分局報
    告臺灣臺中地方檢察署檢察官偵查起訴。
    理  由
一、證據能力：
　　本判決下列引用之言詞及書面陳述等各項證據資料，上訴人
    即被告卓慶峯（下稱被告）以外之人於審判外陳述之傳聞供
    述證據，檢察官、被告於審判程序中均不爭執證據能力，知
    有傳聞證據之情形亦未於言詞辯論終結前聲明異議，本院審
    酌該等證據作成時之情況，並無取證之瑕疵或其他違法不當
    之情事，且與待證事實具有關聯性，依刑事訴訟法第159條
    之5第2項之規定應均具有證據能力。至於其餘認定本案犯罪
    事實之非供述證據，經查並無違反法定程序取得之情，依刑
    事訴訟法第158條之4規定反面解釋，亦應具證據能力。
二、認定犯罪事實所憑之證據及理由：
    訊據被告固坦承案發當時曾駕駛系爭自小貨車至現場，惟否
    認有何竊盜、毀損犯行，辯稱：我當天是在那邊約人講事情
    ，沒有進去工地偷東西，系爭自小貨車車斗內之物品是我於
    103、104年間承包工程時購買，況且並無證據足以證明車斗
    內的物品是震坤公司所有，亦無人看到我有進入工地或在工
    地內偷東西，甚且我當時是在張傑雄所開設工程行上班，有
    時會將上班的東西載回家裡而未開回張傑雄處，倘上開東西
    是我偷的，我還會繼續在張傑雄處上班而仍開著該自小貨車
    進出嗎等語。經查：
 ㈠被告於109年2月下旬某時向張傑雄即峻銓工程行負責人借用系
   爭自小貨車，且該自小貨車於109年2月22日0時38分許，曾行
   經臺中市○○區○○路000巷00號旁工地附近，並在該處逗留至同
   日凌晨3時許一節，業據被告及薛閔議於警詢、偵訊及原審審
   理時坦承不諱（見偵卷45至50頁、159至163頁，原審卷79至8
   1頁、93至98頁、129至132頁、149至178頁；偵卷51至57頁、
   159至163頁、93至98頁、129至132頁），核與證人張傑雄於
   警詢、本院審理時之證述（見偵卷第59至63頁，本院卷第128
   至129頁）相符，並有警員職務報告、偵查情形及調閱監視影
   像（含現場照片、現場監視錄影畫面截圖及路口監視器畫面
   截圖照片共30張）（見偵卷75至76頁、77至97頁）附卷可稽
   。是被告於案發時間確有駕駛系爭自小貨車至案發地點附近
   逗留至同日3時許始離開一節，應堪認定。
 ㈡經調閱案發現場及路口監視器發現，被告駕駛系爭自小貨車搭
   載薛閔議於109年2月22日0時38分許，行經臺中市○○區○○路00
   00○0號工廠，再沿中科路往廣福路方向行駛，右轉進入廣福
   路311巷後，在現場繞行一圈後，於同日0時54分許，將該自
   用小貨車停放在中科路與廣福路311巷口，下車步行，於同日
   1時1分許到達案發地點，被告及薛閔議在案發地點逗留至同
   日2時許，再步行返回前開停車處，於同日2時8分許，駕駛該
   自用小貨車停放工地門口後，再多次進出工地，於同日2時51
   分許，沿環中路往廣福路方向確開現場，且109年2月21日18
   時許至109年2月22日8時許，該工地僅有被告2人進出，並無
   其他可疑車輛或人士進出等情，有偵查情形及調閱監視影像
   （含現場照片、現場監視錄影畫面截圖及路口監視器畫面截
   圖照片共30張）、出貨單、臺中市政府警察局第六分局西屯
   派出所受理各類案件紀錄表、受理刑事案件報案三聯單（見
   偵卷77至97頁、99頁、115至117頁）。是此部分之事實，亦
   堪認定。再者，震珅公司人員於109年2月21日17時30分許，
   結束在臺中市○○區○○路000巷00號旁工地之工作時，該工地之
   配電箱功能正常，保管線材之鐵箱內有電線及耐熱線共計88
   捆，且已上鎖，嗣告訴代理人吳文豪於109年2月22日上午8時
   許，接獲現場人員通知工地無法通電，經檢查後發覺，配電
   箱內電線遭人剪斷，且鐵箱遭人橇開，鎖頭損壞，電線及耐
   熱線共88捆全部遭竊一節，業據證人即告訴代理人吳文豪於
   警詢、偵訊及原審證述明確（見偵卷第69至72頁、159至163
   頁、原審卷159至171頁）。足徵震珅公司所有電線及耐熱線
   共計88捆於上開時、地遭竊。又系爭自小貨車於109年2月22
   日0時37分15秒（即行竊前不久），在廣福路往中科路路口監
   視器截取影像中，後車斗內未見有何凸出之情形（見偵卷第9
   3頁右圖），然同日3時18分58秒許（即行竊後不久，見偵卷
   第93頁左圖），在土城路往防汛道路路口監視器截取影像中
   ，車斗內則出現有帆布（帆布有凸起，其下應有物品）、壓
   住帆布之電線及其他物品，且壓住帆布之電線1捆，恰與震珅
   公司遭竊之電線外形、款式、大小均雷同等情，亦據證人吳
   文豪指認明確（見偵卷第161頁），並有本案遭竊電線及耐熱
   線款式照片、上開監視器截取影像2張附卷可稽（見偵卷95頁
   、93頁）。且證人張傑雄於本院亦證稱：上開偵卷第93頁右
   圖是有隔板，當時交給被告應該是這樣；而同上頁左圖如果
   不是模板就不是我們的等語（見本院卷第136頁）。足見於10
   9年2月22日3時18分58秒許系爭自小貨車車斗內之物，是震珅
   公司所有之電線及耐熱線共計88捆。
 ㈢被告雖以上詞置辯。惟⒈被告於警詢時辯稱：當日因薛閔議肚
   子痛，僅到工廠後方排水溝上廁所，就回到車上繼續等呂憲
   宗，之後繞一圈就離開等語；於原審訊問時改稱：薛閔議上
   完廁所後，2人一同返回車上，因我肚子餓，就去繞了一圈，
   但又怕呂憲宗突然來找不到人，所以又返回案發現場附近等
   侯一段不算短的時間等語。薛閔議於原審訊問時稱：當時因
   肚子痛下車，在排水溝處上廁所，逗留約20、30分鐘，沒有
   去工地現場等語。核被告所述前後已不一，與薛閔議供述亦
   不符，又當日如係因薛閔議腹痛急欲尋找廁所，因對該處環
   境不熟，情急之下應會以手機查看地圖，則必能知悉由中科
   路轉入廣福路直行即有加油站，縱被告與薛閔議未查看地圖
   ，依其當時行車路線，沿中科路右轉廣福路到其停車之中科
   路及廣福路311巷口附近，早已經過其所述上廁所之排水溝位
   置，則以薛閔議當時腹痛情形，應會要求被告立即停車，豈
   會繞行一大圈後，再往前行停至路旁後，2人再下車步行之理
   ，況且與上述之現場監視畫面顯示情形不同。再參以被告有
   多次進出工地、系爭自小貨車車斗內之物為震坤公司所有等
   情，已如上述，是被告辯稱係因薛閔議要上廁所始在該處停
   等、無證據其有進出工地及無從證明該自小貨車車斗內之物
   為震坤公司所有等情，並不足採。⒉證人呂憲宗於原審證稱：
   卓慶峯有打電話跟我說汽車被扣案的事，109年2月下旬那幾
   天有去找卓慶峯，不確定109年2月22日當天是否有碰面，但
   如果與卓慶峯有約就會去，卓慶峯那幾天一直打電話給我，
   （改稱）也可能有與卓慶峯約，但沒有碰面，因時間太久，
   已經不記得等語。被告於偵訊時稱：當天我剛好去神岡找朋
   友說要開工程行之事，我打給呂憲宗要講車子的事，呂憲宗
   說要約近一點，我說之前有傳位置訊息，就約在那附近，但
   呂憲宗那天沒有來等語（見偵卷第161頁）。薛閔議於偵訊時
   供稱：當天是卓慶峯約我去，那天下班之後，我去收溪邊捕
   野生鱸鰻的網子，收到一半，他的朋友打給卓慶峯說工程行
   號的事，要去神岡那邊講，後來他的朋友打給我，就說卓慶
   峯的車子為何不能領回來，後來我就在那邊等呂憲宗等語（
   見偵卷162頁）。核證人呂憲宗與被告、薛閔議就案發當日究
   係由何人撥打電話約見面，如何約定所述並不相符。又被告
   與呂憲宗既相約見面，被告與薛閔議復於現場等侯呂憲宗多
   時，竟均未能指明與呂憲宗相約地點，其等關於此部分之所
   述是否可信，已非無疑，況且被告亦稱證人呂憲宗案發當日
   並未到場一節，則證人呂憲宗於案發當日是否與被告相約見
   面，與被告是否構成本件竊盜犯行無涉。⒊證人張傑雄於警詢
   證稱：被告所借之系爭自小貨車是在109年2月23日左右還車
   的等語(見偵卷第62頁)，於此時被告已將上開電線及耐熱線
   共計88捆等物卸除，張傑雄自無從發現上情，是被告此部分
   之辯亦無足採。　 
　㈣綜上所述，本件事證明確，被告犯行堪予認定，應依法論科
   。
三、論罪：
　㈠被告係以拉開工地大門門鎖進入工地，並未損壞該大門鎖鍊
    一節，業據證人吳文豪於原審審理時證述明確（見原審卷16
    4頁），是其所為尚不成立刑法第321條第1項第2款之毀壞安
    全設備竊盜罪，又被告既以將該工地大門門鎖拉開後，步行
    入工地內行竊，即難認成立刑法第321條第1項第2款之踰越
    門扇行為。是核被告所為，係犯刑法第320條第1項竊盜罪及
    同法第354條之毀損他人物品罪。起訴意旨認被告此部分所
    為係刑法第321條第1項第2款之毀壞安全設備規定之加重情
    形，尚有未合，惟基本社會事實同一，並經原審及本院當庭
    告知上開變更之罪名，對於被告之防禦權不生影響，爰依法
    變更起訴法條。
　㈡被告為竊取上開電線及耐熱線損壞告訴人所有配電箱、鐵箱
    鎖頭之行為，係以一行為同時犯竊盜罪及毀損他人物品罪，
    為想像競合犯，應依刑法第55條規定，從一重之竊盜罪處斷
    。
　㈢被告與薛閔議就上開犯行，有犯意聯絡及行為分擔，為共同
    正犯。
四、沒收部分：
　　按犯罪所得，屬於犯罪行為人者，沒收之。但有特別規定者
    ，依其規定；前2項之沒收，於全部或一部不能沒收或不宜
    執行沒收時，追徵其價額，刑法第38條之1第1、3項分別定
    有明文。次按2人以上共同犯罪，關於犯罪所得之沒收或追
    徵，倘個別成員並無犯罪所得，且與其他成員對於所得亦無
    事實上之共同處分權時，即無「利得」可資剝奪，一概採取
    絕對連帶沒收或追徵，對未受利得之共同正犯顯失公平，故
    共犯所得之沒收或追徵，應就各人所分得者為之。又所謂各
    人「所分得」之數，係指各人「對犯罪所得有事實上之處分
    權限」而言。各共同正犯有無犯罪所得、所得多寡，事實審
    法院應視具體個案之實際情形，綜合卷證資料及調查結果，
    依自由證明程序釋明其合理之依據而為認定。倘共同正犯各
    成員內部間，對於不法利得分配明確時，應依各人實際分配
    所得宣告沒收；若共同正犯成員對不法所得並無處分權限，
    與其他成員亦無事實上之共同處分權限者，自不得諭知沒收
    ；然如共同正犯各成員對於不法利得享有共同處分權限，且
    難以區別各人分得之數，則仍應負共同沒收之責。經查，被
    告與薛閔議竊得之電線及耐熱線共88捆，為屬其2人之犯罪
    所得，且未據扣案或實際發還被害人，自應依刑法第38條之
    1第1項前段規定宣告沒收。又上開物品，本院無從確認被告
    2人朋分之犯罪所得多寡，應認被告與薛閔議就此犯罪所得
    ，具有事實上之共同支配關係，享有共同處分權限，併依同
    條第3項之規定，諭知於全部或一部不能沒收或不宜執行沒
    收時，與薛閔議共同追徵其價額。
五、上訴駁回之理由：
　㈠原審以被告所犯上開犯行，罪證明確。適用刑事訴訟法第299
    條第1項前段、第300條及上開實體法之規定。審酌被告前有
    多件竊盜、贓物等財產犯罪紀錄，有臺灣高等法院被告前案
    紀錄表附卷可稽；正值壯年，不思循正當途徑以謀取生活所
    需，反貪圖不法利益而行竊，其犯罪之動機、目的及手段均
    值非難；本次行竊財物價值、犯後否認犯行之態度；於原審
    審理時自陳：高職肄業，未婚，入監前從事○○○工作（見原
    審卷177頁）等一情狀，量處有期徒刑8月及為相關沒收、
    追徵之諭知。核其認事用法均無違誤，量刑亦稱妥適，應予
    維持。
　㈡被告以上詞上訴，並無足採，已據本院詳述如上。是被告上
    訴，並無理由，應予駁回。
據上論結，應依刑事訴訟法第368條，判決如主文。
本案經檢察官張富鈞提起公訴，檢察官謝名冠到庭執行職務。
中　　華　　民　　國　　110 　年　　8 　　月　　25　　日
        　　刑事第二庭    審判長法　官  何　志　通
　　　　　　　　　　　　　　    法　官  許  月  馨
　　　　　　　　　　　　　　　  法　官  吳  進  發
以上正本證明與原本無異。                          
不得上訴。                                        
                                書記官  洪  宛  渝
　　　　　　　　　　　　　　　　
中　　華　　民　　國　　110 　年　　8 　　月　　25　　日